【裁判字號】    97,簡上,444
【裁判日期】    971104
【裁判案由】    違反保護令罪
【裁判全文】
臺灣高雄地方法院刑事判決             97年度簡上字第444號
上  訴  人
即  被  告  丁○○
上列被告因違反保護令罪案件，不服本院高雄簡易庭於97年4 月
9 日所為97年度簡字第153 號刑事簡易判決（聲請簡易判決處刑
案號：96年度偵字第29838 號），提起上訴，本院管轄之第二審
合議庭判決如下：
    主  文
上訴駁回。
    事  實
一、丁○○與與甲○○為夫妻關係，為家庭暴力防治法第3 條第
    3 款所定之家庭成員關係，因其曾對甲○○實施身體或精神
    上不法侵害之行為，經本院民事庭於民國96年4 月30日，以
    96 年 度家護字第425 號核發民事通常保護令，裁定丁○○
    不得對甲○○實施身體或精神上不法侵害之行為、不得對甲
    ○○為騷擾行為，有效期間為1 年。詎丁○○收受上開保護
    令，並知悉該保護令內容後，於上開保護令有效期間內，竟
    基於違反保護令之犯意，於96年8 月28日晚上8 時25分許，
    在高雄市○○區○○街113 巷104 號住處內，因房間分配問
    題與甲○○發生爭吵，竟以「現在是農曆7 月不怕被抓走」
    、「你如果敢鎖門，不然我就踹門」等語，以此方式對甲○
    ○為騷擾之行為及精神上不法之侵害，而違反前開保護令。
二、案經甲○○訴由高雄市政府警察局楠梓分局報請臺灣高雄地
    方法院檢察署檢察官偵查後，聲請以簡易判決處刑。
    理  由
一、程序事項
(一)、傳聞證據
  1.按被告以外之人於審判外之陳述，雖不符刑事訴訟法第159
    條之1 至第159 條之4 之規定，而經當事人於審判程序同意
    作為證據，法院審酌該言詞陳述或書面陳述作成時之情況，
    認為適當者，亦得為證據，刑事訴訟法第159 條之5 第1 項
    定有明文。本件檢察官、被告於本院審判程序時，除證人即
    被害人甲○○於警詢、偵查中所為之陳述、證人黃○○（為
    被告與被害人所生之子，89年1 月生，姓名年籍詳卷）於偵
    查中所為之陳述，被告爭執為傳聞證據外，就本判決所引用
    其他審判外之言詞或書面陳述，均明示同意有證據能力，本
    院認該具有傳聞證據性質之證據，其取得過程並無瑕疵，且
    與待證事實具有關聯性，證明力非明顯過低，以之作為證據
    係屬適當，認俱得為證據。
  2.次按被告以外之人於偵查中向檢察官所為陳述，除顯有不可
    信之情況者外，得為證據，刑事訴訟法第159 條之1 第2項
    定有明文。查證人甲○○於檢察官偵查中所為之陳述，係經
    檢察官告以拒絕證言權、具結之義務及偽證罪之處罰後，再
    命其朗讀結文並具結後所為之陳述；至於證人黃○○於偵查
    中所為之陳述，雖未經具結，惟係因證人黃○○未滿16歲，
    經檢察官依刑事訴訟法第186 條第1 項但書規定，諭知毋庸
    具結後所為之陳述，核其等製作筆錄過程，並無違法取供述
    或證明力明顯過低之瑕疵，所為陳述係出於供述者之真意，
    皆具信用性。況於本院審理時，已依人證調查程序，傳喚上
    開證人到場，命其立於證人之地位經公訴人、被告當庭交互
    詰問，並使被告有與之對質及詰問之機會，認已完足為合法
    調查之證據，並保障被告之對質詰問權，是以證人甲○○、
    黃○○於偵查中所為陳述作為證據，並無任何不當，揆諸前
    開說明，當有證據能力。
  3.至於被告爭執公訴人所提出證人甲○○於警詢時所為陳述之
    證據能力。本院審酌證人甲○○業於本院審理時，經傳喚到
    庭作證結果，所述與上開警詢時所為之陳述尚無明顯不符，
    故無引用其警詢時所為陳述之必要，依刑事訴訟法第159 條
    第1 項規定，證人甲○○於警詢中所為之陳述，即無證據能
    力。
(二)、被告爭執被害人提出之錄音帶證據能力部分：
  1.所謂被告以外之人於審判外之陳述，係指被告以外之人就其
    曾經參與或見聞之事實，事後追憶並於審判外陳述者而言。
    如被告以外之人係被告犯罪之共同正犯、共犯、相對人、被
    害人或其他關係人，而於被告實行犯罪行為時與被告為言詞
    或書面對談，且其對話之本身即係構成被告犯罪行為之部分
    內容者，因非屬其事後或曾經與聞之事實所為之追憶，自與
    審判外之陳述有間，二者不容混淆（最高法院97年度台上字
    第1069號、第2272號判決可資參照）。本件證人即被害人甲
    ○○所提出之錄音帶，係於96年8 月28日晚上8 時25分許，
    其與被告因房間分配問題發生爭執時，針對雙方爭吵之過程
    加以錄音，嗣經被告坦承該錄音帶所錄之內容確為案發當時
    之爭吵過程，是該錄音帶本身即係構成被告有無本件犯行之
    部分內容，揆諸前開說明，即非被告以外之人審判外之陳述
    ，應不受傳聞法則之規範，當然具有證據能力。
  2.又私人之錄音、錄影之行為所取得之證據，應受刑法第315
    條之1 與通訊保障及監察法之規範，私人違反此規範所取得
    之證據，固應予排除。惟依通訊保障及監察法第29條第3 款
    之規定「監察者為通訊之一方或已得通訊之一方事先同意，
    而非出於不法目的者，不罰」，通訊之一方非出於不法目的
    之錄音，所取得之證據，即無證據排除原則之適用（最高法
    院91年度台上字第2363號、92年度台上字第2677號、94年度
    台上字第716 號、第1619號判決意旨參照）。查，上開錄音
    帶係證人甲○○於案發當時現場所錄製，其目的乃在保全被
    告對其實施家庭暴力之不法侵害行為及騷擾行為時之證據，
    業據證人甲○○於本院審理時證述綦詳，足認其錄音行為並
    非出於不法之目的。而該錄音帶之內容，係證人甲○○就其
    與被告間之對話所為，非竊錄他人之間非公開之對話，且法
    律上亦無禁止本人截錄自己與他人對話，自無違法取證問題
    。參以，上開錄音帶業經當事人同意於本院準備程序由受命
    法官當庭勘驗，製作勘驗筆錄在卷，並依刑事訴訟法第164
    、165 條規定於審理程序中提示調查，應認依該錄音帶所製
    作之勘驗筆錄有證據能力。
二、訊據上訴人即被告丁○○固坦承有於上揭時、地因房間分配
    問題與被害人甲○○發生爭執之事實，惟矢口否認有何違反
    保護令之犯行。辯稱：被害人自96年6 月26日即已離家，案
    發當天返家，就把我的東西搬走，叫我搬出去，我們發生爭
    執，但我並沒有跟她說「現在是7 月不怕被抓走」、「如果
    敢鎖門，不然我就踹門」之類的話，我是跟我母親說「現在
    是7 月不怕被抓走」等語。經查：
(一)、被告與被害人甲○○為夫妻關係，因其曾對被害人實施精神
    上不法之侵害，業經本院於96年4 月30日，以96年度家護字
    第425 號核發民事通常保護令，裁定被告不得對被害人實施
    身體或精神上不法侵害之行為及騷擾行為，有效期間為1 年
    ，且被告已於96年5 月3 日收受上揭民事保護令，復經高雄
    市政府警察局楠梓分局員警於96年6 月1 日晚上8 時許，至
    被告上址住處告以被告上揭民事保護令之內容等事實，業據
    被告自承在卷，核與證人即被害人甲○○指訴情節相合，且
    有前開民事通常保護令、高雄市政府警察局楠梓分局執行保
    護令紀錄表各1 份在卷足憑（見偵卷第29至34頁），復經本
    院依職權調取上開96年度家護字第425 號民事通常保護令案
    件全卷核閱屬實。此部分事實，堪以認定。
(二)、又被告收受上開保護令後，確有於96年8 月28日晚上8 時25
    分許，在上址住處內，因房間分配問題與被害人發生爭吵，
    竟對被害人嚇稱：「現在是農曆7 月不怕被抓走」、「你如
    果敢鎖門，不然我就踹門」等語之事實，亦據證人即被害人
    甲○○於偵查、本院審理時證述綦詳，核與證人黃○○於偵
    查及本院審理時證述：96年度8 月28日返校日那天，我有聽
    到爸爸很兇、很大聲地罵媽媽，我當時很害怕等語大致相符
    。證人黃○○對於被告當時責罵被害人之言詞雖無從記憶，
    然已明確證述被告於案發當時確有大聲斥罵被害人等情。本
    院審酌證人黃○○係89年1 月出生，於本案發生時年僅7歲7
    個月，於本院審理時亦僅有8 歲9 個月，苟非確有其事，以
    其幼小年紀實無可能明確指述本件情節，顯見證人黃○○之
    證述應非虛假。參以，證人黃○○與被告為父子關係，此為
    被告、證人黃○○供承明確，衡情證人黃○○應無惡意設詞
    構陷被告之理。再者，證人黃○○係天真無邪之兒童，其情
    緒表達當無矯情做作之可能，其於偵查及本院審理時，就被
    告對被害人所為上開言語責罵行為之情狀均指述歷歷，甚至
    明確表達對於被告行止感到害怕，且於檢察官偵訊之過程，
    證人黃○○顯現出聲音發抖、神情緊張之情緒反應，益徵其
    前開證詞真實性甚高，應非憑空杜撰之詞。此外，並有被害
    人提供之錄音帶1 捲附卷可佐。經本院當庭勘驗上揭錄音帶
    結果，該錄音帶雖未錄得被告向被害人嚇稱：「現在是農曆
    7 月不怕被抓走」、「你如果敢鎖門，不然我就踹門」等言
    詞，惟依錄音帶內容顯示，被告當時情緒激動，其中被害人
    稱：「我現在就打電話叫警察來」，被告答以：「你就說警
    察是賊頭，現在要叫警察給你保護」，被害人稱：「那是你
    說的」，被告答：「明明就是你說的」，又答：「你就是因
    為都這樣說謊，說謊、虎爛」等語，此有本院97年8 月29日
    勘驗筆錄在卷可按。堪認被告當時確有情緒激動、語氣不佳
    之情形，益徵證人黃○○所述被告很兇、很大聲責罵被害人
    一節，要與事實相符。是上揭事實，應堪認定。
(三)、被告辯稱：案發當時，證人黃○○並不在現場，他和次子在
    浴室洗澡等語。查，證人黃○○於本院審理時證稱：當時我
    是和弟弟在洗澡，因為吵架那天，爸爸聲音很大聲，我頭探
    出去看到爸爸和媽媽在吵架等語。參以，依上開錄音帶內容
    觀之，其中(1)被告稱：「你就是因為都這樣說謊，說謊、虎
    爛」，被害人回以：「你說的」之時，有1 名小孩稱：「不
    要吵了」；(2)被害人稱：「這是我的房間」，被告則對小孩
    稱：「不要走樓梯」；(3)被害人稱：「這是我的房間，小朋
    友在洗澡，你怎麼可以這樣子」後，並轉向小孩稱：「你們
    洗澡」等情，益徵被告與被害人發生爭執時，證人黃○○確
    在現場親身見聞。被告上開所辯，要不足採。
(四)、被告雖辯稱：我當時有說「現在是農曆7 月不怕被抓走」，
    但那是跟我母親說的，並不是對被害人說的云云。惟查，被
    告於偵查及本院準備程序時稱：該句話是對我母親說的等語
    ；又於本院審理先稱：是被害人抹黑我，並沒有如此說等語
    ；復改稱：我在現場沒有說「現在是7 月不怕被抓走」、「
    如果敢鎖門，不然我就踹門」之類的話等語，其所述已前後
    不一致，已難信其所述何者為真。再者，證人即被告之母丙
    ○○○於本院審理時具結證稱：當天晚上被告並沒有對我說
    ：「現在是7 月不怕被抓走」之類的話等語，益徵其辯謂上
    開言詞係對證人黃陳櫻橋所說之抱怨一節，要與事實不符。
    又證人黃陳櫻橋、乙○○於本院審理時雖均證稱：被告當天
    講話沒有很大聲，也沒有聽到被告對被害人說「現在是7 月
    不怕被抓走」、「如果敢鎖門，不然我就踹門」之類的話，
    沒有聽到爭吵聲音，只有被害人在吵等語。然查，被告確有
    於上揭時、地，對被害人嚇稱：「現在是7 月不怕被抓走」
    、「如果敢鎖門，不然我就踹門」等語之事實，業經本院認
    定如前。而證人丙○○○、乙○○分別為被告之父母親，且
    與被害人間原即已因日常生活發生口角爭執，以及因被害人
    聲請民事保護令而相處不睦，其等之證述不免有偏頗被告之
    情，且其等所述：並未爭吵一節，亦與事實不符，足認其等
    上開證述，要屬事後迴護被告之詞，洵不足採。
(五)、按家庭暴力防治法所稱之家庭暴力者，謂家庭成員間實施身
    體或精神上不法侵害之行為；而該法所稱騷擾者，謂任何打
    擾、警告、嘲弄或辱罵他人之言語、動作或製造使人心生畏
    怖情境之行為，家庭暴力防治法第2 條第1 項、第3 項分別
    定有明文。被告明知本院家事法庭已核發民事通常保護令，
    命其不得對被害人實施身體或精神上不法侵害行為，亦不得
    直接或間接對於被害人為騷擾行為，竟仍在前揭保護令之有
    效期間，對被害人揚言「現在是7 月不怕被抓走」、「如果
    敢鎖門，不然我就踹門」等話語，衡諸一般社會觀念，足以
    表徵被告有藉以擾亂被害人之心理及生活安寧之意，且就被
    害人而言，亦足以使之精神上及生活狀態陷於不安而處於備
    受困擾難安而無法平靜之狀態，從而，被告於上揭時間、地
    點所為之言語，顯然已構成家庭暴力防治法中之「精神上不
    法侵害」、「騷擾」之行為，而有違反上揭保護令之事實，
    至屬灼然。是被告所辯，顯屬卸責之詞，要無可採。
(六)、綜上所述，被告前開所辯，顯屬事後卸責之詞，委無可取。
    本件事證明確，被告犯行堪以認定，應依法論科。
三、核被告所為，係犯家庭暴力防治法第61條第1 款、第2 款之
    違反保護令罪。被告前開行為雖違反上開裁定所禁止之2 款
    行為，然法院依家庭暴力防治法第14條第1 項規定核發通常
    保護令者，該保護令內之數款規定，僅分別為不同之違反保
    護令行為態樣，被告以一犯意為一違反保護令之行為，應屬
    單純一罪，仍只以一違反保護令罪論處。
四、原審以被告違反家庭暴力防治法事證明確，適用家庭暴力防
    治法第61條第1 款、第2 款之規定，並審酌被告無視於本院
    所核發之前揭民事保護令於案發當時尚有效存在，違反法院
    之禁止裁定，致被害人受有精神上之痛苦，所為實無可取，
    惟念其所為尚未實際肇致被害人生命、身體之損害，暨其犯
    罪動機、目的、手段等一切情狀，量處拘役40日，復參酌本
    案之犯罪情節，被告之智識程度為專科畢業、家庭經濟狀況
    小康等情，諭知以新臺幣1,000 元之折算1 日為其易科罰金
    之折算標準，經核其認事用法均無違誤，量刑亦妥適。被告
    上訴意旨以：案發當時固有發生爭吵，惟並無對被害人為精
    神上不法侵害行為、騷擾行為云云、指摘原判決不當，為無
    理由，應予駁回。
據上論斷，應依刑事訴訟法第455 條之1 第1 項、第3 項、第
368條，判決如主文。
本案經檢察官黃子宜到庭執行職務。
中    華    民    國    97    年    11    月    4    日
                  刑事第五庭  審判長法  官  黃建榮
                                    法  官  楊珮瑛
                                    法  官  李殷君
以上正本證明與原本無異。
本件不得上訴。
中    華    民    國    97    年    11    月    7    日
                                    書記官  李文廣


司法院資訊處製作；財團法人民間司法改革基金會備份。
